【裁判字號】    91,交上訴,150
【裁判日期】    920124
【裁判案由】    公共危險
【裁判全文】
臺灣高等法院刑事判決                          九十一年度交上訴字第一五號
    上  訴  人  臺灣板橋地方法院檢察署檢察官
    被      告  甲○○  男三十.
右上訴人因被告公共危險案件，不服臺灣板橋地方法院九十年度交訴字第四四號，中
華民國九十一年七月二十六日第一審判決（起訴案號：臺灣板橋地方法院檢察署九十
年度偵字第三二四三號），提起上訴，本院判決如左：
    主  文
上訴駁回。
    理  由
一、公訴意旨略以：甲○○曾犯肅清煙毒條例之罪，經法院判處有期徒刑三年二月確
    定，於民國八十八年七月六日執行完畢，猶不知悔改，復於八十九年十二月二十
    七日四時二十七分許，駕駛車牌號碼ＢＶ—五一一一號自用小客車，途經臺北縣
    中和市○○路、圓通路口時，因闖紅燈而擦撞由丁○○騎乘之車牌ＧＢＮ─四八
    五號機車，致丁○○受傷倒地（過失傷害部分，業經丁○○於偵查中撤回告訴）
    ；詎甲○○於肇事後，竟加速逃逸，惟因車牌掉落肇事地點而為警循線查獲，因
    認甲○○涉犯刑法第一百八十五條之四駕駛動力交通工具肇事，致人傷而逃逸罪
    嫌等語。
二、按不能證明被告犯罪者應諭知無罪之判決，刑事訴訟法第三百零一條第一項定有
    明文。又刑事訴訟法上所謂認定犯罪事實之證據，係指足以證明被告確有犯罪行
    為之積極證據而言，該項證據必須適合於被告犯罪事實之認定，始得採為斷罪之
    資料，最高法院六十九年臺上字第四九一三號判例要旨可供參照。再刑事訴訟上
    證明之資料，無論其為直接或間接證據，均須達於通常一般之人均不致有所懷疑
    ，而得確信其為真實之程度，始得據為有罪之認定，若其關於被告是否犯罪之證
    明未能達此程度，而有合理懷疑之存在，致使無從形成有罪之確信，根據「罪證
    有疑，利於被告」之證據法則，即不得遽為不利被告之認定，最高法院七十六年
    臺上字第四九八六號判例亦可資參照。
三、公訴人認被告甲○○涉有刑法第一百八十五條之四駕駛動力交通工具肇事，致人
    傷而逃逸罪嫌，主要係以被告於警訊時之自白核與被害人丁○○指述情節相符，
    且有道路交通事故調查報告表、現場圖、照片及診斷證明書為據。
四、訊據被告否認有何駕車肇事致人傷而逃逸犯行，辯稱：車子不是伊開的，因有毒
    癮欠錢購買毒品，聽友人「林俊怡」稱丙○○沒有駕照，其車子出車禍，事情不
    好處理，想要找人幫忙，林俊怡帶伊至臺北縣土城市某人住處，要與丙○○見面
    ，但當晚丙○○沒有來，伊住在該處，該處地址伊講不出來，但在該地住過，可
    以再去一次陳報地址，後來丙○○到該地與伊商討頂替之事，並答應給伊新臺幣
    （下同）一萬元，且說這沒什麼事，只是罰金罰一罰，要判刑他自己會出來，伊
    始出面頂替，是丙○○去和解伊並沒有去，因事實上人不是伊撞的，知道頂替也
    有刑責，改口承認頂替是因認為他們不應該騙人，當初講和解後就沒事，伊才出
    面，結果後來不是這樣要關，才改口供出實情，車禍真的不是伊造成，不清楚車
    子是誰開的等語。
五、經查：
    (一)本案車禍事故被害人丁○○於警訊、偵查中指稱車禍事故當時，肇事者肇事後
      直接逃離現場，沒有下車查看，係因該車車牌掉落才循線查獲等語（見偵查卷
      宗第三頁、第二十八頁），其於本院亦指稱：「我不知道是誰開車，我只知道
      與我談和解的人是一位姓曹的人。我被撞後就昏了，所以不知道是誰開車撞到
      我。」（本院卷第二十九頁），是依其指訴，其顯未親眼目擊車禍當時，駕駛
      車牌號碼ＢＶ—五一一一號自用小客車肇事，致其受傷逃逸之駕駛人為何人。
    (二)原審依據被告陳報其與丙○○會面商談頂替本案車禍事故之地址，即臺北縣土
      城市○○路六十四號四樓，調閱該戶全戶戶籍資料，經證人即該戶戶長梁素真
      到庭結證稱：上揭房屋為伊七十九年間貸款所購居住至今，丙○○是伊兒子戊○○的朋友，戊○○曾帶丙○○到家中等語（見原審卷(二)第一三０頁、第一三
      一頁），證人即該戶住戶楊文旗亦到庭結證稱：丙○○係伊哥哥戊○○朋友，
      戊○○九十一年三月因毒品等罪，入監執行等語（見原審卷(二)第一三一頁），
      並有臺北縣土城戶政事務所九十一年四月四日北縣土戶字第０九一０００三五
      五四號函所附臺北縣土城市○○路六十四號四樓戶籍資料可據（原審卷(二)第一
      二二頁至第一二四頁），是依證人梁素真、楊文旗所證，足認戊○○確與丙○○相識。又證人戊○○則於原審結證稱：原審所提示之丙○○口卡片（男、六
      十五年九月十七日生，身分證號碼：Ｚ000000000），就是伊的朋友
      丙○○，與丙○○是好朋友，沒有仇怨，因為施用毒品認識一位叫俊怡的人。
    被告到伊家住一晚是因為要吃藥，本來不認識被告甲○○，是因有一次俊怡帶
      被告甲○○到伊土城市住處，大家一起吃毒品，才認識被告。之後不知是被告
      跟俊怡講還是俊怡跟被告講，丙○○到伊家聊天時講到他出車禍怎麼辦，接下
      來記得是俊怡帶被告過來，俊怡說被告要出來頂替丙○○車禍的事，本來是要
      私下和解就好了，根本沒有要找人出來頂，但被告自己跟丙○○說要出來頂替
      ，而且也跟丙○○拿了一筆錢，大約一、二萬元，金額伊不清楚。丙○○之後
      跟伊講他出車禍，被告就來伊家，丙○○有給被告錢，被告做筆錄之後就不見
      了，被告是因為施用毒品才跟伊認識。林俊怡有帶被告過來，確實是丙○○出
      車禍，找被告出來頂替等語（見原審卷(二)第一五三頁至第一五七頁），復參酌
      證人戊○○確曾因違反毒品危害防制條例，於八十九年五月九日入臺灣臺北戒
      治所附設勒戒所執行觀察勒戒，因無繼續施用傾向於同年月二十五日出監，復
      於九十年一月十一日入臺灣臺北戒治所附設勒戒所執行觀察勒戒，同年二月十
      六日入臺灣臺北戒治所強制戒治，同年八月二十七日期滿出監，九十一年三月
      二十八日因違反毒品危害防制條例入臺北分監受刑中等情，有戊○○在監在押
      資料表可據，而觀諸證人戊○○前揭證稱與丙○○為好友，並無仇怨，與被告
      僅因施用毒品時認識，本來是要私下和解就好了，根本沒有要找人出來頂，但
      被告自己跟丙○○說要出來頂替等語，語多迴護丙○○之情，堪認證人戊○○
      應無刻意迴護被告，而涉詞誣陷丙○○與被告商談頂替本案車禍肇事責任之事
      。是戊○○上開證稱因施用毒品認識被告，確實是丙○○出車禍，找被告出來
      頂替等語，足認屬實，且核與被告前開所辯相符，被告前揭辯詞應堪採信。證
      人戊○○嗣於本院改稱：有關頂替之事，伊並不清楚（本院卷第四十頁），惟
      與其於原審證述情形相左，顯為事後不願得罪何一方而為之陳述，自不足採信
      。
    (三)又被告於八十二年間因違反肅清煙毒條例案，經臺灣桃園地方法院以八十二年
      訴字第二０六二號判決有期徒刑三年二月確定，八十四年二月二十三日入監執
      行，縮刑期滿日期為八十六年十二月二日，八十五年四月三十日縮短刑期假釋
      出監，復因違反毒品危害防制條例案，八十八年十一月九日入臺灣桃園看守所
      觀察勒戒，同年十二月二日入臺灣新竹監獄強制戒治，八十九年五月二十日停
      止戒治出所，九十年五月二十三日入臺灣桃園看守所觀察勒戒，同年五月三十
      一日入臺灣新竹監獄強制戒治至同年十二月二日戒治期滿出監等情，有被告在
      監在押資料表可佐，另本案車禍事故當時，丙○○並未領有汽車駕駛執照之情
      ，此經原審電詢臺北區監理所，有電話查詢登記表一紙可稽（原審卷(二)第三頁
      ），是被告前確有施用毒品之事實足以認定，其所稱因有毒癮缺錢購買毒品始
      出面頂替車禍肇事責任，丙○○因未領有駕駛執照，要求其出面和解等語，即
      非無據。
    (四)至證人丙○○，經原審屢次傳喚、拘提，惟始終未到庭陳述。而證人乙○○於
      原審雖證稱：本案車禍事故當時，與丙○○同在新竹工作，肇事車輛不可能是
      丙○○開的等語（見原審卷(二)第三十頁），惟其於原審訊問時亦先證稱：八十
      九年十二月二十七日四時二十分，伊不記得身在何處（同上卷），前後所證並
      非一致，況證人戊○○於原審確證述丙○○到伊家聊天時講到他出車禍怎麼辦
      ，接下來記得是俊怡帶被告過來，確實是丙○○出車禍，找被告出來頂替等語
      ，已如前述，核與被告所辯當時丙○○係稱其所有之車輛發生車禍事故，要求
      其出面頂替解決等語相符，證人乙○○前開證言，與證人戊○○於原審所述不
      符，證人乙○○所言，應屬迴護丙○○之詞，不足採信。
    (五)再本案車禍事故和解時，係由丙○○至警局與被害人丁○○訂立和解書，被告
      並未出面和解等情，業經證人即本件車禍事故之和解書製作人臺北縣警察局中
      和分局員警黃龍魁於原審證稱：伊在分局負責車禍移送，當天和解時丙○○有
      約被害人丁○○到分局找車禍員警承辦人，被告並沒有到場，因他們有和解意
      願就幫他們做和解書，和解書是伊製作的，但和解書上簽名蓋章欄之署名丙○○及蓋章都是他本人自己寫的，並且表明是代理被告出面處理，證人丙○○向
      伊表示被告是他朋友但在工作沒有空，所以他代替被告來和解，而當初被告在
      派出所已經承認是他駕車肇事致人受傷，而傷害部分可以撤回，所以雖然被告
      沒有出面，但因丙○○說要幫他出面處理，我沒有想太多，而且被害人也願意
      和解，所以就製作和解書等語（見原審卷(二)第五十八頁）。是果若確係被告車
      禍肇事致人受傷而逃逸，衡情被告為求得被害人諒解以減輕刑責，應親自出面
      和解，其對此關乎其刑責輕重之事宜，卻未出面聞問，亦與常情有違。
    (六)況被告自陳明知意圖藏匿人犯而頂替亦構成犯罪，改口承認頂替是因認為丙○○不應該騙人，當初講和解後就沒事，伊才出面，結果後來不是這樣要關等語
      ，茍非確有頂替之事，其何以於明知頂替人犯亦構成犯罪之情形下，再為上開
      無益於己之辯稱，而徒攬自己刑責之理。
    (七)至於被告於原審固曾供稱：「是我開的。我請求從輕量刑。」（原審卷(二)第八
      十七頁），惟其於本院供稱：係因時常開庭，所以乾脆承認（本院卷第七十三
      頁），此由被告於原審同次及其他多次訊問時均供承係冒名頂替等情，足見被
      告於法院審理中多次否認犯行，究不能以被告上開一句話語遽認被告犯行。
    (八)有關道路交通事故調查報告表、現場圖、照片及診斷證明書，僅能證明丁○○
      於上開時地遭車牌號碼ＢＶ—五一一一號自用小客車之駕駛人撞擊受傷之事實
      。
    綜上所述，公訴人所提出之證據，不能證明被告有前開犯行。此外，復查無其他
    積極確切之證據足資認定被告有何公訴人指訴之犯行，不能證明被告犯罪，依前
    開說明，自應為被告無罪之諭知。
六、原審以不能證明被告犯罪而為被告無罪之判決，經核並無不合。檢察官上訴猶以
    ：證人丁○○、乙○○之證言，暨卷附之道路交通事故調查報告表、現場圖、照
    片及診斷證明書等為論據，指摘原判決不當，請求將原判決撤銷改判云云。惟查
    ：有關證人丁○○、乙○○之證言，暨前開道路交通事故調查報告表、現場圖、
    照片及診斷證明書等，並不能證明被告犯罪，有如前述，檢察官之上訴為無理由
    ，應予駁回。
七、至於被告供稱車子不是伊開的，是車主開的，當時車主沒有駕照，以為伊承認較
    容易和解，是曹開的車等語，是否涉犯頂替罪嫌，以及丙○○（男、六十五年九
    月十七日生，身分證號碼：Ｚ000000000號）是否涉犯駕車肇事致人傷
    逃逸罪嫌部分，應由檢察官另案偵查，附此敘明。
據上論斷，應依刑事訴訟法第三百六十八條，判決如主文。
本案經檢察官彭坤業到庭執行職務。
中    華    民    國      九十二  年       一       月       二十四     日
                              臺灣高等法院交通法庭
                                  審判長法  官  陳  貽  男
                                        法  官  王  炳  梁
                                        法  官  李  世  貴
右正本證明與原本無異。
檢察官如不服本判決應於收受送達後十日內向本院提出上訴書狀，其未敘述上訴之理
由者並得於提起上訴後十日內向本院補提理由書（均須按他造當事人之人數附繕本）
。
                                        書記官  魏  汝  萍
中    華    民    國      九十二  年       一       月      二十四      日


司法院資訊處製作；財團法人民間司法改革基金會備份。
